【裁判字號】    98,上訴,541
【裁判日期】    980609
【裁判案由】    搶奪
【裁判全文】
臺灣高等法院臺南分院刑事判決         98年度上訴字第541號
上  訴  人
即  被  告  甲○○
                    現因另案羈押於臺灣臺南看守所
上列上訴人因搶奪案件，不服臺灣臺南地方法院98年度訴字第20
8號中華民國98年3月24日第一審判決（起訴案號：臺灣臺南地方
法院檢察署98年度偵字第1728號），提起上訴，本院判決如下：
    主  文
上訴駁回。
    事  實
一、甲○○於民國95年間分別因施用第一級毒、詐欺及二竊盜罪
    ，經臺灣臺南地方法院分別以95年訴緝字第101號處有期徒
    刑1年2月、以95年簡字第1888號判處有期徒刑3月，以95年
    簡字第2649號判處有期徒刑3月，及以95年簡字第2891號判
    處有期徒刑4月均確定，嗣經減刑暨定應執行刑，經接續執
    行，於97年3月1日執行完畢出監。詎甲○○不知悛悔，因缺
    款花用，基於意圖為自己不法所有之犯意，於97年11月22日
    日上午7時45分許，騎乘車牌號碼NJU-713號重型機車（該機
    車係被告將其原騎之機車送請「復到車業行」修理，因無車
    代步而向該車行不知情之老闆吳傳農所借用）行經臺南縣永
    康街16號之永康市場附近，見行人黃王淑娥手提皮包徒步行
    走而有機可趁，即騎乘機車自後方接近黃王淑娥後，趁黃王
    淑娥不備之際搶奪其手上皮包而得手（皮包內置有現金約新
    臺幣【下同】1200元、行動電話1具及健保卡、行照等證件
    ），嗣將該皮包內現金取出供己花用，其餘物品均予以丟棄
    。復於翌日即97年11月23日，仍基於意圖為自己不法所有之
    犯意，於同日下午5時56分許騎乘上開機車，至臺南縣永康
    市○○路127巷口黃昏市場內，見購物之林美雲手持錢包而
    有機可趁，亦從後方接近後，趁林美雲不備之際搶奪其手上
    皮包而得手（內有現金2千元），經林美雲機警紀錄下甲○
    ○所騎乘上開機車車號，及經警方調閱相關監視錄影帶後，
    循線詢問吳傳農查知甲○○涉有重嫌，甲○○於97年12月9
    日下午3時許至臺南市警察局第一分局投案而查獲。
二、案經臺南市警察局第一分局報請臺灣臺南地方法院檢察署檢
    察官偵查起訴。
    理  由
一、按被告以外之人於審判外之陳述，雖不符刑事訴訟法第159
    條之1至之4之規定，而經當事人於審判程序同意作為證據，
    法院審酌該言詞陳述或書面陳述作成時之情況，認為適當者
    ，亦得為證據，刑事訴訟法第159條之5第1項定有明文。查
    證人即被害人黃王淑娥、王美雲、證人吳傳農分別於警詢之
    證述，雖係被告以外之人於審判外之陳述，惟檢察官及被告
    於本院準備程序及審理時均同意作為證據，且該等供述證據
    係由職司犯罪調查之警方依法定正當程序作成，查無顯不可
    信之情狀，本院審酌上情認屬適當，依上開規定，自得為證
    據。
二、前揭犯罪事實，迭據上訴人即被告甲○○於警詢、原審偵審
    中及本院審理時均坦承不諱，核與證人即被害人黃王淑娥、
    林美雲所述皮包遭搶情節相符，證人即「復到車業行」負責
    人吳傳農、「復到車業行」員工吳泓憲、車牌號碼NJU-713
    號重型機車原使用人黃博禹等人就渠等曾向證人黃博禹購得
    上開機車，及因被告將其使用機車送至「復到車業行」修理
    ，而將上開車號機車借予被告代步使用等情均相符合。此外
    ，並有臺南縣警察局永康分局現場勘查照片（監視錄影帶所
    翻拍）、證人指認照片、臺南市警察局第一分局現場蒐證相
    片、車籍基本資料查詢表、等資料均附卷可資佐證，足認被
    告前揭自白核與事實相符，應堪採信。是本件事證明確，被
    告上開犯行洵堪認定。
三、核被告所為，均係犯刑法第325條第1項之搶奪罪。被告所犯
    上開二次搶奪犯行間，犯意各別，行為互殊，應予分論併罰
    。查被告有上開事實欄所載之前案紀錄經法院判處徒刑及執
    行完畢等情，有卷附臺灣高等法院被告前案紀錄表在卷可按
    ，其於有期徒刑執行完畢後，5年以內故意再犯前開二件有
    期徒刑以上之罪，為累犯，均應依法加重其刑。
四、原審審理結果，認被告罪證明確，因而適用刑事訴訟法第27
    3條之1第1項、第299條第1項前段，刑法第325條第1項、第
    47條第1項、第51條第5款，並審酌被告前有竊盜案件之犯罪
    紀錄，素行不佳，有前揭臺灣高等法院被告前案紀錄表在卷
    可參，其年輕力壯，卻不思以正當途徑賺取生活所需，竟利
    用在市場人多之處隨機行搶行走婦女之方式掠奪財物之犯罪
    動機、目的、手段，被告所為對社會治安影響，即對被害人
    除有財物損失外並有精神上之恐懼，所受危害不輕，惟被告
    於犯後坦承犯行之態度，所搶得財物之金額，暨公訴人當庭
    具體求刑部分等一切情狀，各量處有期徒刑10月（均累犯）
    ，並定其應執行刑為有期徒刑1年6月。本院經核，原判決認
    事用法俱無不合，量刑亦稱妥適。被告上訴以其係向警方自
    首投案，原判決量刑過重云云。經查，被告於97年11月22日
    日上午騎乘車牌號碼NJU-713號重型機車行搶時，被路口監
    視器拍攝到其騎車經過之畫面，已據被害人黃王淑娥於97年
    11月22日證述在卷，並經「復到車業行」老闆吳傳農、該機
    車行員工吳泓憲及該機車原使用人黃博禹分別於97年12月3
    日指證監視器畫面騎機車之人係被告，該機車係被告將其原
    騎之機車送修，向車業行臨時借用代步明確，有其四人之警
    詢筆錄在卷可參（見警卷第3-5頁、10-19頁），而被告甲○
    ○於97年12月9日下午3時許至臺南市警察局第一分局投案前
    ，警局已知本件涉嫌搶奪之人即係被告，被告於犯罪發覺後
    到案應訊，即無自首規定之適用。又刑法第325條第1項之罪
    ，其法定刑為「6月以上5年以下有期徒刑」，本案復有累犯
    加重其刑之情事，被告騎機車隨機搶奪婦女之財物，嚴重危
    害社會治安及安寧，使民眾有不安全之恐懼，原應從重量刑
    ，原判決僅各量處有期徒刑10月（累犯），併定執行刑為1
    年6月，應屬從輕量刑，從而本件上訴為無理由，應予駁回
    。
據上論斷，應依刑事訴訟法第368條，判決如主文。
本案經檢察官林炎昇到庭執行職務。
中    華    民    國    98    年    6     月    9     日
                  刑事第一庭    審判長法  官  黃崑宗
                                      法  官  夏金郎
                                      法  官  王明宏
以上正本證明與原本無異。
如不服本判決應於收受送達後10日內向本院提出上訴書狀，其未
敘述上訴理由者，並得於提起上訴後10日內向本院補提理由書（
均須按他造當事人之人數附繕本）「切勿逕送上級法院」。
                                      書記官  黃全忠
中    華    民    國    98    年    6     月    9     日
附錄本判決論罪科刑法條：
刑法第325條第1項：
意圖為自己或第三人不法之所有，而搶奪他人之動產者，處6月
以上5年以下有期徒刑。


司法院資訊處製作；財團法人民間司法改革基金會備份。
